【裁判字號】    99,台非,122
【裁判日期】    990506
【裁判案由】    違反毒品危害防制條例定其應執行刑
【裁判全文】
最高法院刑事判決              九十九年度台非字第一二二號
上  訴  人  最高法院檢察署檢察總長
被      告  甲○○
上列上訴人因被告違反毒品危害防制條例定其應執行刑案件，對
於台灣宜蘭地方法院中華民國九十九年一月十八日第一審確定裁
定（九十九年度聲字第四七號），認為違法，提起非常上訴，本
院判決如下：
    主  文
原裁定撤銷。
檢察官之聲請駁回。
    理  由
非常上訴理由稱：「一、數罪併罰有二裁判以上者，固得依刑法
第五十一條之規定定其應執行之刑，但須以裁判確定前為前提。
倘若被告先後犯甲、乙、丙三罪，而甲罪係在乙罪裁判確定前所
犯，甲、乙兩罪均經判決確定，並已裁定定其應執行之刑，則丙
罪雖在乙罪裁判確定前所犯，但因其在甲罪裁判確定之後，且乙
罪既已與甲罪合併定其應執行刑，則丙罪即不得再與乙罪重複定
其應執行之刑，祗能單獨執行。最高法院七十二年台非字第四七
號判例可資參照。二、經查，受刑人甲○○涉犯如附表編號１、
２、３三罪，並分別經判決確定，其中編號１、２之罪之犯罪日
期，係在編號１之罪之判決確定日九十七年八月十二日之前所為
，業經台灣士林地方法院於九十八年二月十二日以九十八年度聲
字第二一七號裁定應執行有期徒刑一年五月確定在案。而編號３
之罪雖在編號２裁判確定前所犯，但因其在編號１罪裁判確定之
後，對於編號１、２兩罪，不得謂為裁判確定前所犯之數罪，且
編號２罪既已與編號１罪合併定其應執行刑，則依上開判例意旨
，編號３之罪即不得再與編號２罪重複定其應執行之刑，祇得單
獨執行。易言之，即無更定應執行刑之餘地，乃原審法院不察，
竟依檢察官之聲請就判決確定後所犯之罪與已定執行刑之罪重複
裁定定其應執行刑，顯屬於法有違，案已確定，且不利於被告，
而此項裁定與確定判決有同一之效力，自有判決不適用法律之違
背法令。爰依刑事訴訟法第四四一條、第四四三條提起非常上訴
，以資糾正。」等語。
本院按定應執行刑之確定裁定，如違背法令，因具有實體判決之
效力，對之自得提起非常上訴。又數罪併罰有二裁判以上者，固
得依刑法第五十一條之規定定其應執行之刑，但須以裁判確定前
為前提。倘若被告先後犯甲、乙、丙三罪，而甲罪係在乙罪裁判
確定前所犯，甲、乙兩罪均經判決確定，並已裁定定其應執行之
刑，則丙罪雖在乙罪裁判確定前所犯，但因其在甲罪裁判確定之
後，且乙罪既已與甲罪合併定其應執行刑，則丙罪即不得再與乙
罪重複定其應執行之刑，祇能單獨執行。本件被告甲○○分別於
民國九十六年十月三日、九十七年六月四日，因違反毒品危害防
制條例，經台灣士林地方法院以九十七年度訴字第二十號、第九
六三號各判處有期徒刑十月、九月，並分別於九十七年八月十二
日、同年十二月四日判決確定。上開二罪且經台灣士林地方法院
於九十八年二月十二日以九十八年度聲字第二一七號刑事裁定定
其應執行有期徒刑一年五月，於九十八年三月十五日確定，有該
確定裁定及台灣高等法院被告前案紀錄表附卷可稽。嗣被告於九
十七年十一月十二日又犯違反毒品危害防制條例罪，經台灣宜蘭
地方法院以九十八年度訴字第五一一號判決判處有期徒刑九月，
並於九十八年十二月二十四日確定，其犯罪時間雖在上開九十七
年度訴字第九六三號判決確定前，但因在九十七年度訴字第二十
號判決確定後，且前揭違反毒品危害防制條例二罪已合併定其應
執行刑，則嗣後所犯違反毒品危害防制條例罪即不得再與九十七
年度訴字第九六三號罪重複定其應執行之刑，祇能單獨執行。詎
本件台灣宜蘭地方法院復依檢察官之聲請，就台灣士林地方法院
九十七年度訴字第九六三號及該院九十八年度訴字第五一一號二
罪於九十九年一月十八日以九十九年度聲字第四七號刑事裁定定
其應執行有期徒刑一年四月，並於九十九年二月一日確定，有該
確定裁定可稽。揆諸首開說明，該裁定顯有適用法則不當之違法
。案經確定且不利於被告，非常上訴意旨執以指摘，洵有理由。
應由本院將原裁定撤銷，駁回檢察官之聲請，以資救濟。
據上論結，應依刑事訴訟法第四百四十七條第一項第一款但書，
判決如主文。
中    華    民    國  九十九  年    五    月    六    日
                      最高法院刑事第十一庭
                          審判長法官  洪  佳  濱
                                法官  韓  金  秀
                                法官  段  景  榕
                                法官  周  煙  平
                                法官  陳  世  雄
本件正本證明與原本無異
                                      書  記  官
中    華    民    國  九十九  年    五    月   十二   日
                                                       s

司法院資訊處製作；財團法人民間司法改革基金會備份。
